【裁判字號】    92,交易,224
【裁判日期】    920901
【裁判案由】    公共危險
【裁判全文】
臺灣臺北地方法院刑事判決                        九十二年度交易字第二二四號
    公  訴  人  臺灣臺北地方法院檢察署檢察官
    被      告  丙○○  男  四.
右列被告因公共危險案件，經檢察官提起公訴（九十二年度偵字第七八０七號），本
院判決如左：
    主  文
丙○○服用酒類，不能安全駕駛動力交通工具而駕駛，處有期徒刑貳月，如易科罰金
以佰元折算壹日。
    事  實
一、丙○○甫於民國九十一年十一月六日因酒醉駕車觸犯公共危險案件，經臺灣臺北
    地方法院檢察署檢察官以九十二年度偵字第二七三七號案件聲請簡易判決處刑，
    嗣於九十二年四月十八日經本院臺北簡易庭以九十二年度北交簡字第三八四號判
    決判處罰金二萬元，如易服勞役金以三百元折算一日，迨於九十二年八月八日繳
    清罰金執行完畢，雖未構成累犯，猶不知悔改。明知服用酒類已達不能安全駕駛
    之程度時，即不得駕駛動力交通工具，竟自九十二年三月五日二十時許起至同時
    五十分許止，在臺北市○○區○○街某小吃攤，與友人飲用若干酒類飲料，酒後
    其控制力及注意力均已達無法安全駕駛動力交通工具之程度，猶駕駛車牌號碼Ｆ
    ＹＷ─八二一號重型機車欲離開上址，於同日二十一時七分許，行經同市○○街
    二十七號萊爾富超商前，經警攔查並檢測其呼氣所含酒精濃度高達每公升○．五
    五毫克（ＭＧ／Ｌ），客觀上已達不能安全駕駛動力交通工具之程度，始查悉上
    情。
二、案經臺北市政府警察局萬華分局報請臺灣臺北地方法院檢察署檢察官偵查起訴。
    理  由
一、訊據被告丙○○固不否認於前揭時、地飲酒，並於酒後在臺北市○○街二十七號
    處時遇警攔測，其呼氣酒精濃度每公升為○‧五五毫克等情，惟矢口否認有酒後
    駕駛動力交通工具之行為，且以：為警攔停實施酒精測試時，伊係於酒後欲將機
    車牽至臺北市○○街二十七號萊爾富超商前停放，再搭乘營業小客車回家，並未
    騎乘機車等語，資為辯解（參見九十二年三月五日警局詢問筆錄、九十二年五月
    二十一日院訊問筆錄），並提出為警攔查之現場照片七幀為證。
二、惟查：
(一)、被告於警局詢問及本院調查時業已坦承其當時曾服用酒類等語不諱（參見臺灣臺
    北地方法院檢察署九十二年度偵字第七八０七號偵查卷宗第七頁反面，本院前揭
    訊問筆錄），另其以呼氣測試酒精濃度為每公升○‧五五毫克（ＭＧ／Ｌ），有
    酒精濃度檢測表及臺北市政府警察局舉發違反道路交通管理事件通知單影本各一
    紙在卷可憑（參見同前偵查卷第九頁），另被告遭查獲、測試或詢問之過程，有
    大聲咆哮、多話之情事，顯然無法安全駕駛，均有臺北市政府警察局萬華分局桂
    林路派出所警員甲○○依職權所填製刑法第一百八十五條之三案件測試觀察紀錄
    表一紙在卷可考（參見同前偵查卷第八頁），足徵被告確有飲用酒類後其意思能
    力受影響之情形。
(二)、被告雖以前揭情詞置辯，惟據證人即當時在場並對被告實施酒精測試之前揭桂林
    路派出所警員甲○○於本院調查時證述：「……那時段我正好騎機車到梧州街附
    近巡邏，發現被告當時騎機車後座附載一位女性友人從梧州街巷子騎出來，我當
    時剛好跟他會車，看到他臉潮紅，所以把他攔下，……」、「（問：被告當時是
    否有抗辯他是牽車？）我是親眼看到他是後面載一位婦人且是雙腳離地用騎的，
    所以他絕對不是用走路牽車。」等語明確在卷（參見本院九十二年六月二十五日
    訊問筆錄），與另一當場攔查被告之警員乙○○亦到庭證述：「……當時被告從
    超商旁邊巷子騎出來，有載一位小姐，巷子好像沒有標明號碼，超商是二十七號
    ，我們當時剛好巡邏該地，然後我們有騎過去盤查，發現他有酒味，就請備勤送
    酒測器過來，當時查獲時，他確實是騎機車，而不是牽機車。」等語互核相符（
    參見本院九十二年八月四日訊問筆錄），甲○○、乙○○警員均是依法執行公務
    之人員，與被告並不認識又無利害關係，當不至有構詞誣陷被告之可能與必要，
    所言應屬真實可信。
(三)、至被告雖舉現場照片七幀，欲證明該處巷道狹窄，伊僅能牽車而非騎乘機車等情
    為真，然被告服用酒類已達不能安全駕駛之程度，竟仍騎乘上開重型機車一節，
    業據前揭警員證述明確在卷，復觀諸被告提出附卷之現場照片所示，查獲被告地
    點即梧州街二十七號萊爾富超商旁巷道雖不寬敞，但空間足供二台機車併行而有
    餘，況被告就為警查獲當時，係牽車而非騎乘機車此一有利於己之事實，並無提
    出任何證據資料足供本院調查以實其說，是被告空言否認酒後並未騎車，難認為
    真，不足採信。
三、按刑法第一百八十五條之三規定服用酒類致不能安全駕駛動力交通工具，係抽象
    危險犯，並不以發生具體危險為必要，至所謂酒醉狀態，只需一般評價程度達於
    對車輛駕駛行為失其必要之注意力或判斷力之虞即可，至實際上對駕駛行為是否
    發生具體危險，則並不重要。又行為人飲酒後如其呼氣酒精濃度達人體酒精濃度
    為每公升○‧五毫克時，即有反應較慢、感覺減低並影響駕駛之情形，有行政院
    國軍退除役官兵輔導委員會臺北榮民總醫院八十八年八月五日（八八）北總內字
    第二六八六八號函附卷可參，且汽車駕駛人飲酒後其呼氣中酒精濃度如已達於每
    公升○‧五五毫克，其肇事率為一般未飲酒者之十倍，亦有中央警察大學交通學
    系暨交通管理研究所教授蔡中志之研究報告在卷可憑，況法務部於八十八年五月
    十日亦邀集司法院刑事廳、交通部、行政院衛生署、內政部警政署及中央警察大
    學等相關單位決議，並參酌美國加州運輸部交通安全局所實驗之結果，以呼氣酒
    精濃度逾每公升含Ｏ．五五毫克時，即得認為不能安全駕駛為認定標準，蓋因由
    美國、德國及日本等國家所進行之酒精濃度與精神狀態之測試實驗，呼氣中酒精
    濃度達每公升Ｏ．五五毫克時，就人之生理方面，已產生視覺反應遲鈍、影像不
    能集中、同時不能看清前方路況及車旁照後鏡等狀況，其駕駛能力已受有影響，
    其肇事率已為一般正常人之十倍，足徵此項認定標準，依一般社會通念，客觀上
    足以認定已達不能安全駕駛之程度。
四、綜上所述，被告於飲酒後，其體內之酒精濃度經警攔查檢測其呼氣所含酒精濃度
    高達每公升○．五五毫克，是依前述臺北榮民總醫院函文及學者研究報告所提出
    「不能安全駕駛」之酒精含量數值、被告酒精濃度檢測表、證人甲○○、乙○○
    之證述等證據，足認被告於騎乘機車經警查獲之當時，顯然已達不能安全駕駛之
    情狀，是被告所辯，顯係圖卸飾詞，殊無可採，罪證明確，犯行洵堪認定。
五、核被告所為，係犯刑法第一百八十五條之三服用酒類不能駕駛動力交通工具而駕
    駛之公共危險罪。又本件被告有如事實欄所載前案科刑及刑之執行情形，有臺灣
    高等法院被告全國前案紀錄表一份在卷可憑，爰審酌被告酒後駕車對於用路人安
    全影響至鉅，曾因酒後駕車觸犯公共危險罪，經公訴人聲請簡易判決處刑後仍不
    知悔改，其屢次漠視服用酒類不能駕駛動力交通工具之法律，實不可取，且犯後
    猶矯飾犯行、毫無悔意，若予輕判將無警懲之效，並一併考量被告本次酒後駕車
    幸未肇事等一切情狀，量處如主文所示之刑，並諭知易科罰金之折算標準。
六、據上論斷，應依刑事訴訟法第二百九十九條第一項前段，刑法第一百八十五條之
    三、第四十一條第一項前段，罰金罰鍰提高標準條例第二條，判決如主文。
本案經檢察官游儒倡到庭執行職務。
中      華      民      國    九十二    年      九      月      一      日
                          臺灣臺北地方法院交通法庭
                              法  官  鄧德倩
右正本證明與原本無異。
如不服本判決，應於判決送達後十日內向本院提出上訴狀 (應附繕本)，上訴於臺灣
高等法院。
                              書記官  石幸代
中      華      民      國    九十二    年      九      月      一      日
附錄本案論罪科刑法條：
刑法第一百八十五條之三：
服用毒品、麻醉藥品、酒類或其他相類之物，不能安全駕駛動力交通工具而駕駛者，
處一年以下有期徒刑、拘役或三萬元以下罰金。


司法院資訊處製作；財團法人民間司法改革基金會備份。
